最高法院刑事裁定　　　　　　　　　　111年度台抗字第749號
再 抗告 人　李宗麟



上列再抗告人因違反毒品危害防制條例等罪定其應執行刑案件，
不服臺灣高等法院中華民國111年4月22日之裁定（111 年度抗字
第554號；聲請案號：臺灣桃園地方檢察署110年度執聲字第2600
號），提起再抗告，本院裁定如下：
    主  文
再抗告駁回。
    理  由
本件原裁定略以：
㈠再抗告人即受刑人李宗麟因犯如原裁定附表（下稱附表）一、
  二所示施用毒品、森林法等案件，先後經法院判處如附表一、
  二所示之有期徒刑（其中分別有得易科罰金及不得易科罰金之
  罪）及併科罰金，且均分別確定在案，從而第一審認本件檢察
  官依再抗告人之請求，聲請定其應執行刑為正當，於各該刑期
  及曾定應執行刑總和之限制下，定其附表一、二應執行之刑分
  別為有期徒刑9年2月，併科罰金新臺幣（下同）530 萬8000元
  及有期徒刑2年，固未逾越刑法第51條第5款所定之外部界限。
㈡惟按毒品危害防制條例歷次立法或修正理由中均明白表示施用
  毒品者具有「病患性犯人」之特質，故立法上採行觀察、勒戒
  等監禁式治療及社區醫療處遇等多元附條件緩起訴處分之雙軌
  制度，以相當時間之隔離或輔導戒斷，作為矯治方式。蓋因毒
  品施用者本具有成癮性，難期於未經隔離矯治或輔導戒斷之期
  間內能自行戒斷而不重複違犯。故法院於定應執行刑時，自應
  衡酌受刑人因具毒癮而施用毒品之病態性人格、犯罪情節，予
  以適當定刑，俾免發生刑罰與責任背離之不合理現象。本件再
  抗告人所犯如附表一編號1至11、附表二編號1至5 所示各罪，
  均係施用毒品罪，且均各於密集時間所犯，犯罪類型、動機、
  手段及目的既均相同，所彰顯之人格面應屬同一，責任非難重
  複性較高，所侵害者復為社會法益，非難以替代或回復之個人
  法益，對於危害法益之加重效應非重，刑罰效果自應予遞減，
  俾較符合比例原則、責罰相當原則、重複評價禁止原則等內部
  性界限。
㈢準此，再抗告人前所犯如附表一編號1至2、5至7、8至9、10至
  11所示各罪前曾定應執行刑加總為有期徒刑4年2月，加計附表
  一編號3、4後，上開施用毒品罪部分之刑期總計為有期徒刑 5
  年4 月，而附表一編號12至14所示違反森林法各罪之有期徒刑
  部分總計為有期徒刑4年7月，兩者即附表一部分之有期徒刑共
  計為9年11月；又附表二所示各罪均為施用毒品罪，其中編號4
  、5曾定應執行刑為有期徒刑8月，加計附表二編號1至3之刑期
  後，總計為有期徒刑2年6月。然第一審法院僅論述本件聲請合
  法，未敘明裁量理由，即定附表一所示各罪之有期徒刑部分之
  執行刑為有期徒刑9年2月，附表二所示各罪之執行刑為有期徒
  刑2 年，顯未審酌上情，特別是施用毒品罪部分責任非難重複
  性較高之情形，使再抗告人因此獲有之恤刑利益偏低，其裁量
  權之行使，未能責罰相當，並與裁量權應遵守之內部界限未相
  契合，有違定應執行刑之恤刑本旨，尚非妥適。
㈣綜上，將第一審裁定予以撤銷後，爰斟酌前述再抗告人所犯各
  施用毒品罪之犯罪類型、動機、情節、行為次數、所侵害法益
  及彰顯之人格面向等情狀，暨所犯附表一編號12至14所示之罪
  均為違反森林法之竊取森林主產物貴重木罪，且係於民國 107
  年10月至108年3月間密集為之，犯罪類型、動機、手段及目的
  亦屬相同，所侵害者為國家及財產法益等情，整體評價其應受
  矯治之程度，並兼衡責罰相當與刑罰經濟之原則，就所犯附表
  一、附表二所示各罪分別定其應執行之刑為有期徒刑6年2月（
  併科罰金530萬8000元）、1年6 月，暨就附表一所定之併科罰
  金刑部分諭知如易服勞役之折算標準。
再抗告意旨略稱：再抗告人所犯如附表一編號1 至11、附表二
  編號1至5所示各罪，均係施用毒品，且各係於密集時間所犯，
  就犯罪類型、動機、手段及目的既均相同，所彰顯之人格面應
  屬同一，責任非難重複性較高，且具有「病患性病人」之特質
  ，對於危害法益及社會之加重效應非重，刑罰效果應予遞減，
  方能符合比例原則、責罰相當原則、重複評價禁止原則等內部
  性界限。又再抗告人所犯附表一編號12至14所示違反森林法等
  罪，係再抗告人施用毒品下，受人引誘而淪為他人之犯罪工具
  ，審判時坦承犯行，情堪憫恕。然原抗告裁定未審酌上情，尤
  其是施用毒品罪與違反森林法間之因果關係，責任非難重複性
  較高，使再抗告人未能獲得妥適之恤刑利益，有違定應執行刑
  之本旨，未能責罰相當，仍有過苛，請更為較輕刑度之適法裁
  定等語。
按：
㈠裁判確定前犯數罪者，併合處罰之。數罪併罰，分別宣告多數
  有期徒刑者，於各刑中之最長期以上，各刑合併之刑期以下，
  定其刑期，但不得逾30年；又宣告多數罰金者，於各刑中之最
  多額以上，各刑合併之金額以下，定其金額，刑法第50條第 1
  項前段、第51條第5款、第7款分別定有明文。次按刑事訴訟法
  第370條第2項、第3 項，已針對第二審上訴案件之定應執行刑
  ，明定有不利益變更禁止原則之適用；而分屬不同案件之數罪
  併罰有應更定執行刑之情形，倘數罪之刑，曾經定應執行刑，
  再與其他裁判宣告之刑定應執行刑時，在法理上亦同受此原則
  之拘束。亦即，另定之執行刑，其裁量所定之刑期，不得較重
  於前定之執行刑加計後裁判宣告之刑或所定執行刑之總和。又
  數罪併罰定應執行刑之案件，係屬法院自由裁量之事項，法院
  所為刑之酌定如未逾越上開規定之外部界限、定應執行刑之恤
  刑目的及不利益變更禁止原則，即不得指為違法。
㈡原裁定有關再抗告人請求檢察官聲請就附表一、二所示之罪，
  分別定應執行刑乙節之論述，與卷內資料相符（見臺灣桃園地
  方檢察署110 年度執聲字第2600號卷附相關判決、刑事聲請狀
  ）。又就有期徒刑部分，附表一、二所示曾經定應執行刑部分
  ，加上未經定應執行刑部分，分別合計為有期徒刑9年11月、2
  年6月；另附表一所示罰金部分，合計為540萬8800元；原裁定
  於附表一編號1至14所示14罪、附表二編號1至5所示5罪各刑中
  之最長期（有期徒刑1年10月、8月）以上，各刑合併之刑期（
  有期徒刑10年9月、2年8 月）以下，分別酌定其應執行有期徒
  刑6年2月、1年6月；罰金最多額498萬400元以上，合併金額54
  0萬8800元以下，酌定其應執行罰金530萬8000元，均無逾越法
  律規定之外部界限、定應執行刑之恤刑目的及不利益變更禁止
  原則之情事，應係法院裁量職權之適法行使，於法並無不合。
上開再抗告意旨所指各節，無非祇憑再抗告人個人主觀意見，
  對原裁定已詳細說明之事項及適法裁量權之職權行使，任意指
  摘，難認為可採。又原裁定並無應予撤銷更為裁定之事由，再
  抗告意旨另請本院重定應執行刑乙節，亦屬無據。
綜上，應認本件再抗告為無理由，予以駁回。 
據上論結，應依刑事訴訟法第412條，裁定如主文。
中    華    民    國   111    年    6     月    8     日
                  刑事第四庭審判長法  官  林  立  華  
                                  法  官  謝  靜  恒  
                                  法  官  林  瑞  斌  
                                  法  官  王  敏  慧  
                                  法  官  李  麗  珠  
本件正本證明與原本無異
                                  書記官
中    華    民    國   111    年    6     月    14    日